【裁判字號】    89,訴,1050
【裁判日期】    891025
【裁判案由】    毒品危害防制條例
【裁判全文】
臺灣桃園地方法院刑事判決                        八十九年度訴字第一０五０號
    公  訴  人  臺灣桃園地方法院檢察署檢察官
    被      告  丙○○
右列被告因違反毒品危害防制條例案件，經檢察官提起公訴（八十九年度偵字第六三
０五號），本院判決如左：
    主      文
丙○○無罪。
    理      由
一、公訴意旨略以：被告丙○○與乙○○（所涉販賣毒品部分業經本院另案判決有罪
    在案）共同基於意圖營利之概括犯意，自民國（下同）八十六年八、九月起，連
    續由被告丙○○向不詳姓名者購入第一級毒品海洛因後，交由乙○○分送至不特
    定買主處供人吸用，乙○○則獲得免費之海洛因吸用，被告丙○○並要求乙○○
    以明哥之綽號相稱，嗣乙○○於八十八年八月五日晚上九時許，又受被告丙○○
    之託送海洛因一包至桃園縣中壢市○○路○段七十六號前交予甲○○（所涉施用
    毒品部分另案偵查）時，為警當場查獲，因認被告丙○○涉犯毒品危害防制條例
    第四條第一項之販賣第一級毒品罪嫌云云。
二、按犯罪事實應依證據認定之，無證據不得推定其犯罪事實，刑事訴訟法第一百五
    十四條定有明文。又按犯罪事實之認定，應憑真實之證據，倘證據是否真實尚欠
    明顯，自難以擬制推測之方法，為其判斷之基礎；復犯罪事實既應依證據認定之
    ，所謂證據，須適於為被告犯罪事實之證明者，始得採為斷罪之資料，最高法院
    五十三年台上字第六五六號、五十三年台上字第二七五０號分別著有判例可資參
    循。
三、本件公訴人認被告丙○○有上開犯行，無非係以證人即同案被告乙○○之供詞，
    再參以扣案之第一級毒品海洛因一包（淨重０．七公克）為其論據。惟訊之被告
    丙○○則堅決否認有何販賣毒品海洛因犯行，並辯稱：伊沒有賣海洛因，也沒有
    叫乙○○去送毒品，伊與乙○○係育達商職夜間部廣告設計科同班同學，因此而
    認識乙○○，伊是在八十六年間就讀育達夜校，至乙○○有無施用海洛因之習慣
    ，伊並不知道，而伊與乙○○原本交情不錯，後來有合夥開餐廳，地點在中壢市
    ○○路，嗣因經營不善就關門了，但伊有差他薪水幾千元，可能因此產生不愉快
    ，伊於八十九年六月間因施用海洛因被查獲，經觀察勒戒後，已不起訴處分，當
    時毒品是綽號「旺哥」之人拿給伊施用的，伊真的沒有與乙○○一起販賣毒品等
    語。經查，證人乙○○於警訊中即供稱：海洛因是伊的，伊是向綽號「明哥」拿
    的，伊是幫他託售的，本日（即八十八年八月五日）查到海洛因重量毛０．九公
    克淨重０．七公克，叫伊要賣則要五千元，伊不知「明哥」的真實姓名，不知住
    何處，年約四十歲左右，伊等都是在中壢一家電動玩具遊樂場見面，伊不知該處
    詳細路名及門號，伊今日所持有之海洛因是要賣給甲○○等情（見台灣桃園地方
    法院檢察署八十八年度偵字第一二七一三號偵查卷第九頁正、反面），並於偵查
    時更指稱：係「明哥」託伊拿海洛因給甲○○，前後共五至六次，錢交給伊，伊
    再轉交給「明哥」，每次三千元至五千元不等，事後「明哥」會給伊摻有海洛因
    之香煙抽，而警方在伊身上查到之海洛因是要賣給甲○○等語（見同上偵查卷第
    二十五頁正、反面），惟於本院另案（八十八年度訴字第一０四九號）八十八年
    九月二十日訊問時即改口稱：事實上是與甲○○一起出資合購，是向「明哥」買
    海洛因，而甲○○會以呼叫器聯絡伊，伊依約到便利商店見面，再一起去合購，
    因一起出資購買負擔較輕，伊沒有賣海洛因給甲○○云云，嗣於八十八年十一月
    十一日本院另案審訊時卻謂：毒品是丙○○給伊的，他曾在學校拿摻有海洛因之
    香煙給伊抽，等伊上癮後，丙○○就要求伊騎他的機車替他送毒品給他人，而0
    000000000號呼叫器是丙○○的，丙○○說若伊替他送毒品，就提供毒
    品給伊施用，並將上開呼叫器給伊，若有人呼叫，就叫伊去他家拿毒品，再替他
    送毒品，而甲○○也是伊替丙○○送海洛因才認識的，至「明哥」是丙○○教伊
    隨便編造的，至替丙○○送貨並沒有酬勞，只是他會請伊抽摻有海洛因之香煙，
    伊二、三天就送一次貨，毒品除送給甲○○外，另有送給綽號「阿拉伯哥」、「
    公務員」等人，每次所送毒品三千至五千元左右之海洛因，另有其他同學也有向
    丙○○拿毒品等詞（見本院八十八年度訴字第一０四九號案卷），姑不論證人乙○○前後歧異之供述，顯有瑕疵，已甚難僅憑其所述而遽認被告丙○○有販賣毒
    品海洛因犯行，又證人甲○○自警訊、偵查至審理時始終未提及綽號「明哥」之
    人即係被告丙○○，並於本院審理中當庭與被告丙○○對質時亦明白供稱：丙○○不是其前次庭訊所稱綽號「明哥」或「阿明」之人（見本院八十九年十月十一
    日審判筆錄），且依證人甲○○未與被告丙○○對質前在本院調查時所稱：「明
    哥」的年紀看起來比伊大，他比伊矮一點，有時講國語，有時也會講台語等情（
    見本院八十九年九月十三日訊問筆錄）以觀，與被告丙○○之年齡、外貌與身形
    有別，則被告丙○○是否係綽號「明哥」或「阿明」之人即非無疑，況查既無被
    告丙○○購入海洛因之價格，其次數若干、數量如何，均付之闕如，又如何能證
    明被告有營利之意圖，再依警方於八十八年八月五日晚上九時許在桃園縣中壢市
    ○○路○段七十六號前查獲之第一級毒品海洛因一小包（淨重０．七三公克），
    係由乙○○之身上搜得，此參酌台灣桃園地方法院檢察署八十八年度偵字第一二
    七一三號偵查卷之警訊筆錄自明，被告丙○○若有從事販賣海洛因，何以未起出
    分裝待售之毒品及準備繁多之小塑膠袋與量秤毒品用之之量器，以備供販賣之用
    ，至被告雖有施用毒品之惡習（有台灣高等法院被告全國前案紀錄表可憑），亦
    難執此即推論被告有販賣毒品犯行，參以本院八十八年度訴字第一０四九號乙○○販賣毒品案，亦未明白認定綽號「明哥」或「阿明」之成年男子就是丙○○其
    人，此有該刑事判決書可按，自不能遽為被告不利之認定，是依上所述，證人乙○○所為向被告購買海洛因之供述，並無其他積極證據足資佐證，且查乙○○販
    賣毒品犯行，其供述海洛因係被告提供，依毒品危害防制條例第十七條之規定得
    減輕其刑，則乙○○此有利於己而不利於被告之供述又並無其他積極證據足資佐
    證下是否得採為不利於被告犯罪之證據，實非無疑。綜上所述，訊據被告既堅詞
    否認有何販賣毒品犯行，且別查無何積極事證足資證明被告有販賣海洛因情事，
    是被告所辯，應堪採信，揆諸首揭說明，既不能證明被告犯罪，即應為無罪之諭
    知，以昭平允。
據上論斷，應依刑事訴訟法第三百零一條第一項，判決如主文。
本案經檢察官呂理銘到庭執行職務
中      華      民      國      八十九    年      十    月    二十五    日
                                      臺灣桃園地方法院刑事第二庭
                                          法  官  李  育  仁
右正本證明與原本無異。
如不服本判決，應於判決送達後十日內向本院提出上訴狀( 應附繕本 )，上訴於
臺灣高等法院。
  書記官  王  泰  元
中      華      民      國      八十九    年      十    月     三十     日


司法院資訊處製作；財團法人民間司法改革基金會備份。
